臺灣臺北地方法院民事簡易判決
111年度北簡字第4400號
原      告  廖孟良  
訴訟代理人  邱垂文  

被      告  楊金東  
            祭祀公業法人台北市仙景李德茂

上 一人 之
法定代理人  李茂榮  

被      告  許嘉雯  

上 一人 之
訴訟代理人  柯翰廷  
上列當事人間請求分割共有物事件，於中華民國111年5月16日言
詞辯論終結，本院判決如下：
　　主      文
兩造共有如附表一所示之不動產，准予變價分割，所得價金由兩
造按附表二所示之權利範圍比例分配。
訴訟費用新臺幣貳仟陸佰伍拾元由兩造按附表二所示之權利範圍
比例負擔。
    事實及理由要領
一、被告經合法通知，均未於言詞辯論期日到場，查無民事訴訟
    法第386條所列各款情事，應准原告之聲請，由其一造辯論
    而為判決，合先敘明。
二、原告主張：兩造共有如附表一所示建物（下稱系爭建物），
    權利範圍如附表二所示，系爭建物並無依其使用目的不能分
    割之情事，兩造間亦無訂有不分割之特約，惟因被告楊金東
    以外之其餘共有人各自之應有部分均太少，如採原物分割所
    分得之建物面積均會太小，且無法有獨立之出入口，顯然無
    法為有效之利用，不適合採原物分割，以變價方割方式較有
    利於兩造，爰依民法第823條、第824條規定，請求判決將系
    爭建物以變價方式分割，由兩造分取價金依附表二所示權利
    範圍比例分配，並聲明如主文所示。
三、被告均未於言詞辯論期日到場，亦未提出任何書狀或陳述。
四、本院得心證之理由：
㈠、按各共有人得隨時請求分割共有物，但因物之使用目的不能
    分割或契約訂有不分割之期限者，不在此限；又共有物分割
    之方法，不能協議決定者，法院得因任何共有人之聲請，命
    為分配，民法第823條第1項、第824條第2項分別定有明文。
    經查，系爭建物為兩造共有，權利範圍如附表二所示。而依
    系爭建物之使用目的，亦無不能分割之情事，兩造迄未能達
    成分割之協議等節，業據原告提出系爭建物謄本為證，而被
    告均經合法通知，未於言詞辯論期日到場，亦未提出書狀作
    何聲明陳述，自堪信為真實，則原告請求裁判分割系爭建物
    ，自無不合，應予准許。
㈡、又分割之方法不能協議決定者，法院得因任何共有人之請求
    ，命以原物分配於各共有人。但各共有人均受原物之分配顯
    有困難者，得將原物分配於部分共有人。原物分配顯有困難
    時，得變賣共有物，以價金分配於各共有人；或以原物之一
    部分分配於各共有人，他部分變賣，以價金分配於各共有人
    。以原物為分配時，如共有人中有未受分配，或不能按其應
    有部分受分配者，得以金錢補償之，民法第824條第2項、第
    3項分別定有明文。而共有人因共有物分割之方法不能協議
    決定，而提起請求分割共有物之訴，應由法院依民法第八百
    二十四條命為適當之分配，不受任何共有人主張之拘束，（
    最高法院49年台上第2569號判決要旨參照）；惟究以原物分
    割或變價分配其價金，法院固有自由裁量之權，不受共有人
    主張之拘束，但仍應斟酌當事人之聲明，共有物之性質、經
    濟效用及全體共有人利益等，公平裁量（最高法院98年度台
    上字第2058號判決要旨參照）。經查:　　
　⒈附表編號1所示建物建築完成日期為民國76年8月25日，位於7
    層樓公寓之1樓，為鋼筋混凝土造結構，主建物面積110.39
    平方公尺、附屬建物平台面積13.73平方公尺、防空避難室
    面積115.74平方公尺，而附表編號2所示未登記建物面積為2
    7.66平方公尺，有前揭建物登記謄本及如附件所示之台北市
    松山地政事務所建物測量成果圖可憑，如以原物分割予兩造
    ，則除被告楊金東以外各共有人按應有部分所分得之面積極
    小，且必須劃分一定區域維持共有或約定他部分作為出入之
    用，而影響系爭建物得有效使用之面積，且日後任一共有人
    如欲出售其分得部分，亦因欠缺獨立使用性而不易完成交易
    ，並有損系爭建物完整性，無法發揮經濟上之利用價值，堪
    認本件以原物分割予兩造顯有困難。
  ⒉若將系爭建物原物分配予部分共有人，則受分配之共有人，
    依民法第824條第3項之規定，對於未受分配或不能按其應有
    部分受分配之共有人，應予金錢補償。然各共有人對於金錢
    補償之標準或有不同，受分配之共有人亦未必有資力以金錢
    補償其他共有人，故兼採原物分割及金錢補償之分割方式未
    必妥適。
  ⒊原告主張採行變賣分割之方式，在自由市場競爭之情形下，
    將使系爭建物之市場價值極大化，對於共有人而言，顯較有
    利，故本院參酌系爭建物之建築型態、使用情形、經濟效用
    、共有人之利益等一切情狀，認系爭建物之分割方法，以變
    價後所得價金按應有部份比例分配為適當。再者，民法第82
    4條第7項規定：「變賣共有物時，除買受人為共有人外，共
    有人有依相同條件優先承買之權，有二人以上願優先承買者
    ，以抽籤定之。」之內容，核其立法理由，乃共有物變價分
    割之裁判係賦予各共有人變賣共有物，分配價金之權利，故
    於變價分配之執行程序，為使共有人仍能繼續其投資規劃，
    維持共有物之經濟效益，並兼顧共有人對共有物之特殊感情
    ，爰增訂變價分配時，共有人有依相同條件優先承買之權。
    準此，倘被告認有繼續持有所有權之必要，仍得於變價分配
    之執行程序時，行使依相同條件優先承買之權利。基上，本
    院認系爭建物應依原告主張予以變價分割，所得價金按如附
    表二所示應有部分比例分配為適當。
五、綜上所述，原告請求系爭建物准予變價分割，所得價金按如
    附表二所示權利範圍比例分配，為有理由，應予准許。
六、因共有物分割、經界或其他性質上類似之事件涉訟，由敗訴
    當事人負擔訴訟費用顯失公平者，法院得酌量情形，命勝訴
    之當事人負擔其一部，民事訴訟法第80條之1 定有明文。參
    酌分割共有物之訴，核其性質，兩造本可互換地位，本件原
    告起訴雖於法有據，但被告應訴乃法律規定所不得不然，且
    本件分割結果，共有人均蒙其利，訴訟費用之負擔自以參酌
    兩造就系爭建物應有部分之比例分擔較為公允，如主文第2
    項所示。
七、據上論結，本件原告之訴為有理由，依民事訴訟法第80條之
    1，判決如主文。本件訴訟費用額，依後附計算書確定如主
    文所示金額。
中　　華　　民　　國　　111 　年　　6 　　月　　15　　日
                  臺灣臺北地方法院臺北簡易庭
                              法  官　李宜娟
以上正本係照原本作成。
如不服本判決，應於判決送達後20日內向本庭提出上訴狀。（須
按他造當事人之人數附繕本）。如委任律師提起上訴者，應一併
繳納上訴審裁判費。
中　　華　　民　　國　　111 　年　　6 　　月　　15　　日
　　　　　　　　　　　　　　  書記官　官逸嫻

計　　算　　書
項　　　　目             金　額（新臺幣）    　　備　註
第一審裁判費   　 　　   2,650元
合　　　　計　　　       2,650元　

附表一



附表二
所有權人 權利範圍（即應有部分） 廖孟良 50分之3 楊金東 1000分之825 祭祀公業法人台北市仙景李德茂 10分之1 許嘉雯 10000分之150